臺灣高等法院刑事判決　　　　　　　　　　　　　九十一年度上易字第二八九一號
　　上　訴　人
　　即　被　告　甲○○
　　選任辯護人　蘇進文
右上訴人因違反電子遊戲場業管理條例案件，不服臺灣板橋地方法院九十一年度易字
第一三九六號，中華民國九十一年七月十七日第一審判決（聲請簡易判決案號：臺灣
板橋地方法院檢察署九十一年度偵字第四六四二號；移送併案審理案號：九十一年度
偵字第七三０三號）提起上訴，本院判決如左：
    主  文
上訴駁回。
    事  實
一、甲○○係設於臺北縣永和市○○路七號超峰育樂有限公司（下稱為超峰公司）及
    米琪娛樂有限公司（下稱為米琪公司）負責人，明知未依電子遊戲場業管理條例
    規定，辦理營利事業登記證者，不得經營電子遊戲場業，竟於民國九十一年二月
    五日起，在上址設置其所有如附表所示利用電子操縱以顯示聲光影像、圖案、動
    作之電子遊戲機具二十八部，供不特定顧客以現金每新臺幣（下同）五元兌換代
    幣一枚把玩，而經營電子遊戲場業。嗣於同年月六日下午七時十分許為警查獲，
    並起獲如附表所示之電子遊戲機二十八部，經警將查扣之電子遊戲機均交由甲○
    ○保管；然甲○○並未因此而停止該電子遊戲場之經營，仍以前開遭查獲而由其
    保管之電子遊戲機二十八部繼續經營該電子遊戲場，並再增加設置不詳數量、內
    容之電子遊戲機營業，其後於九十一年三月十九日下午九時二十分許，於上址再
    經臺北縣政府聯合查報小組查獲。
二、案經臺北縣政府函送臺灣板橋地方法院檢察署檢察官偵查聲請簡易判決處刑及移
    送併案審判，經臺灣板橋地方法院認不宜以簡易判決處刑而改依通常程序審理。
    理  由
一、訊據被告甲○○對於擔任超峰公司及米琪公司負責人，並於九十一年二月五日起
    在臺北縣永和市○○路七號以附表所示電子遊戲機具經營電子遊戲場業，並先後
    二次遭查獲之事實均坦認不諱（見本院卷第十九頁），惟矢口否認有何違反電子
    遊戲場業管理條例犯行，並辯稱：臺北縣永和市○○路七號之使用分區為商業使
    用，伊已在該址辦理公司登記並依法繳納娛樂稅，而米琪公司更獲經濟部許可經
    營電子遊藝場業，且附表所示電子遊戲機具均經經濟部核發許可，伊不知擺設電
    子遊戲機具係屬違法，另伊已依法向臺北縣政府申請營利事業登記證，然臺北縣
    政府無視其上級機關經濟部業已准許在先之事實，竟以遊戲場營業場所應距離學
    校及醫院一千公尺以上之荒謬標準駁回伊之合法申請，將造成劣幣驅逐良幣之結
    果，且現實環境中，商店及超市擺放類似附表所示機具者所在多有，亦均未申請
    營利事業登記證云云。經查：
（一）被告係超峰公司及米琪公司負責人，於九十一年二月五日起，在上址設置如附
      表所示利用電子操縱以顯示聲光影像、圖案、動作之電子遊戲機具二十八部，
      供不特定顧客以每枚五元之代價兌換代幣把玩，而經營電子遊戲場業，嗣於同
      年月六日下午七時十分許為警查獲，並起獲如附表所示之電子遊戲機二十八部
      ，經警將查扣之電子遊戲機均交由被告保管，被告仍以前開遭查獲而由其保管
      之電子遊戲機二十八部繼續經營該電子遊戲場，並再增加設置不詳數量、內容
      之電子遊戲機營業，而於九十一年三月十九日下午九時二十分許，再為臺北縣
      政府聯合查報小組查獲等事實，為被告所自承在卷（見九十一年度偵字第四六
      四二號卷第七至十、三十五頁、原審卷第二十一頁），核與證人即臺北縣政府
      稽查人員劉春霖、陳國忠之證述（見原審卷第二十二頁），及為警查獲當時在
      場之客人陳宏揚（見九十一年度偵字第四六四二號卷第十一至十三頁）、楊保
      源（見上開偵卷第十九至二時頁）、鄭嘉樺（見上開偵卷第二十一至二十三頁
      ）、李允中（見上開偵卷第二十四至二十六頁）及受被告僱用支薪擔任現場負
      責人而非共同經營該電子遊戲場之廖崇凱之供述一致（見上開偵卷第十四至十
      七頁），是被告經營電子遊戲場業之事實，堪予認定。
（二）又被告經營右揭超峰公司及米琪公司開設電子遊戲場，僅超峰公司部分向主管
      機關臺北縣政府辦理營利事業登記，惟其登記營業項目中並不含電子遊戲場業
      有該營利事業登記證影本附卷可稽（見九十一年度偵字第四六四二號卷第三十
      頁），而米琪公司部分，雖該公司登記之所營事業中包含電子遊藝場業，然迄
      今仍未向臺北縣政府辦理電子遊戲場之營利事業登記等情，業據證人即臺北縣
      政府稽查人員劉春霖於原審到庭證述無訛（見原審卷第二十二頁），並有臺北
      縣政府九十一年六月十八日北府建商字第○九一○二九三四五六號函及所附超
      峰公司基本資料查詢報表、營利事業登記抄本、經濟部公司執照等可資佐證（
      見原審卷第三十六至四十二頁），從而被告未依電子遊戲場業管理條例規定辦
      理營利事業登記，即自行經營電子遊戲場之事實，同堪認定。
（三）被告雖於原審提出臺北縣政府稅捐稽徵處娛樂稅核定稅額繳款書、營業稅查定
      課徵核定稅額繳款書、臺北縣政府建設局變更使用執照（見原審卷第四十九至
      五十一頁），並據以辯稱有向臺北縣政府申請核發營利事業登記證及不知擺設
      附表所示之電子遊戲機具係違法云云，然查超峰公司之營利事業登記證中已明
      確記載「不得經營電子遊戲場業」之字樣，而米琪公司之公司執照所營事項欄
      則載明「1.Ｊ七○一○一○電子遊藝場業。（上項業務之經營應遵照有關法令
      辦理）」，均已明確指示不得經營電子遊戲場業及尚須另行依法辦理（即辦理
      營利事業登記），是被告所得合法經營之業務僅為機械式電子遊藝場，如欲經
      營電子遊戲場業，自應另依電子遊戲場業管理條例辦理營利事業登記，被告對
      此自難諉為不知，尤其被告第一次為警查獲，並扣得如附表機具後，仍不顧一
      切繼續經營，益見其有違法性之認識。且被告所繳納之營業稅及娛樂稅僅係就
      其營業之事實繳交稅捐，尚與被告是否領有營利事業登記證無涉，故被告辯稱
      不知違法應屬事後圖卸之詞，不足採信。
（四）被告雖另辯稱：臺北縣政府係經濟部之下級機關，臺北縣政府不得推翻經濟部
      所核發公司執照之效力，且臺北縣政府審查標準過於嚴苛等語，惟查米琪公司
      之公司執照所得經營業務係為「電子遊藝場業」而非電子遊戲場業之事實業如
      前述，從而臺北縣政府未核准被告之電子遊戲場業之營利事業登記申請與經濟
      部曾核發公司執照並不相抵觸，是被告所辯，尚有誤會。另雖商店及超市門口
      亦曾見有放置電子遊戲機具者，然其等是否領有營利事業登記證，抑或有無達
      經營電子遊戲場業之規模，均待查證，且不得以他人有違法行為，即謂自己之
      違法行為為合法。再者，被告倘認臺北縣政府所訂定之電子遊戲場業營利事業
      登記證審查要點過於嚴苛，本可依循訴願及行政訴訟途徑尋求救濟，而非在未
      獲核發營利事業登記證前即擅行違法經營電子遊戲場業，從而被告以臺北縣政
      府審查標準不合理等語置辯，並於本院審理時具狀請求向經濟部函查何謂機械
      式遊樂場、何謂電子遊戲場、地方政府有無拒發營利事業登記證，及向臺北縣
      政府函查合法取得營利事業登記證家數及其取得條件等，經核尚無必要，併予
      敘明。
（五）綜上所論，被告所辯均無可採，此外，復有現場相片八幀（見九十一年度偵字
      第七三０三號卷第四頁、九十一年度偵字第四六四二號卷第二十七至二十九頁
      ）、機具擺放現場圖（見九十一年度偵字第七三０三號卷第二頁）、代保管條
      （見九十一年度偵字第四六四二號卷第三十一頁）、臺北縣政府聯合查報小組
      稽查電子遊戲場業紀錄表（見九十一年度偵字第七三０三號卷第一頁）、現場
      紀錄表（見九十一年度偵字第四六四二號卷第五頁）及現場圖（見上開偵卷第
      六頁）可為佐證，本件事證明確，被告未辦理營利事業登記經營電子遊戲場業
      之犯行堪予認定，應依法論科。
二、查被告未依規定辦理營利事業登記，即擺設電子遊戲機供不特定客人把玩，擅自
    經營電子遊戲場業，核其所為係違反電子遊戲場業管理條例第十五條之規定，應
    依同條例第二十二條規定處罰。被告於九十一年二月六日為警查獲後至九十一年
    三月十九日再遭查獲之期間內經營電子遊戲場之行為雖未據起訴，然此與經起訴
    之部分係接續之經營行為，乃單純一罪，為起訴效力所及，本院自應併予審理論
    究。
三、原審以被告罪證明確，適用電子遊戲場業管理條例第二十二條、刑法第十一條前
    段、第四十一條第一項前段、罰金罰鍰提高標準條例第二條之規定，並審酌被告
    未經辦理營利事業登記即經營電子遊戲場業及犯罪之動機、目的、手段、智識程
    度、造成之危害及犯罪後之態度等一切情狀，量處有期徒刑三月，並諭知易科罰
    金之折算標準，並說明附表所示之電子遊戲機具共二十八部，係被告所有供本件
    犯罪所用之物，應依刑法第三十八條第一項第二款，宣告沒收，經核其認事用法
    均無違誤。被告上訴雖另辯稱附表所示電子遊戲機具並無適用刑法第三十八條沒
    收之餘地云云，惟按「電子遊戲場業管理條例第十五條規定之未依本條例規定辦
    理營利事業登記者，不得經營電子遊戲場業，係以未依該法為營利事業登記即經
    營電子遊戲場業為犯罪構成要件，意指行為人除有未依法登記之消極行為外，尚
    有經營電子遊戲場業之積極行為，始足當之，此與一般純粹消極不作為之犯罪，
    並非完全相同」（最高法院九十年度台非字第一七三號判決要旨參照），從而原
    審以附表所示電子遊戲機具係被告直接供未辦理營利事業登記而經營電子遊戲場
    業之犯罪工具，而適用刑法第三十八條第一項第二款規定，就附表所示電子遊戲
    機具併予宣告沒收，亦無不當。是被告上訴否認犯罪，為無理由，應予駁回。據
    上論斷，應依刑事訴訟法第三百六十八條，判決如主文。
本案經檢察官張秋雲到庭執行職務。
中      華      民      國      九十一    年    十一    月    二十六    日
                              臺灣高等法院刑事第四庭
                                  審判長法  官  蔡  永  昌
                                        法  官  陳  榮  和
                                        法  官  徐  昌  錦
右正本證明與原本無異。
不得上訴。
                                        書記官  吳  金  來
中      華      民      國    九十一    年      十一    月   二十七     日
附表：
┌──┬──────────┬───────┐
│編號│電子遊戲機名稱      │   數    量   │
├──┼──────────┼───────┤
│ 一 │ＥＬＤＯＲＡＤＯ    │   五部       │
├──┼──────────┼───────┤
│ 二 │自動販賣機彈珠臺    │   六部       │
├──┼──────────┼───────┤
│ 三 │七七七金美滿        │   十部       │
├──┼──────────┼───────┤
│ 四 │金槌王              │   一部       │
├──┼──────────┼───────┤
│ 五 │抓娃娃              │   三部       │
├──┼──────────┼───────┤
│ 六 │ＫＫ貓娃娃機        │   三部       │
└──┴──────────┴───────┘
附錄本判決論罪科刑法條：
電子遊戲場業管理條例第十五條
  未依本條例規定辦理營利事業登記者，不得經營電子遊戲場業。
電子遊戲場業管理條例第二十二條
  違反第十五條規定者，處行為人一年以下有期徒刑、拘役或科或併科新臺幣五十萬
  元以上二百五十萬元以下罰金。
